【裁判字號】    97,交聲,1096
【裁判日期】    970711
【裁判案由】    聲明異議
【裁判全文】
臺灣高雄地方法院交通事件裁定        97年度交聲字第1096號
原處分機關  交通部公路總局高雄區監理所
異  議  人
即受處分人  甲○○
上列受處分人因違反道路交通管理處罰條例案件，不服交通部公
路總局高雄區監理所於中華民國97年5 月27日所為之處分（原處
分案號：高監營裁字第裁80–NO0000000 號），聲明異議，本院
裁定如下：
    主  文
原處分關於吊扣職業聯結車駕駛執照十二個月之處分撤銷。
上開撤銷部分不罰。
    理  由
一、原處分機關係以：異議人即受處分人甲○○於民國97年5 月
    26日晚上7 時55分許，酒後騎乘車牌號碼PLZ –745 號重型
    機車，行經高雄縣鳳山市○○路陸軍官校前，為警攔查，經
    警員施測呼氣中酒精濃度超過法定標準（0.4-0.55MG/L），
    由高雄縣政府警察局交通警察隊製單舉發，異議人於應到案
    日期前到案聽候裁決，是於97年5 月27日，依道路交通管理
    處罰條例第35條第1 項第1 款規定，裁處罰鍰新臺幣（下同
    ）30,000元，並吊扣其職業聯結車駕駛執照12個月及施以道
    安講習在案。
二、異議意旨略以：異議人於下班後與友人聚餐飲酒後，騎乘上
    開重型機車，於前揭時、地，為警攔查，經警員施測呼氣中
    酒精濃度超過法定標準（0.4-0.55MG/L），而為警依法舉發
    ，嗣經原處分機關裁處罰鍰30,000元，吊扣職業聯結車駕駛
    執照12個月。異議人當下即繳納罰鍰，惟原處分機關卻還要
    吊扣異議人賴以維生之職業聯結車駕照，對家庭經濟產生重
    大之影響，且駕駛遭吊扣，馬上面臨失業，是依法聲明異議
    ，爰請撤銷原處分關於吊扣駕駛之處分等語。
三、按汽車駕駛人，駕駛汽車經測試檢定有酒精濃度超過規定標
    準之情形者，處15,000元以上60,000元以下罰鍰，並當場移
    置保管其車輛及吊扣其駕駛執照1 年，道路交通管理處罰條
    例第35條第1 項第1 款定有明文。而所謂酒精濃度超過規定
    之標準者，依道路交通安全規則第114 條第2 款之規定，係
    指汽車駕駛人飲用酒類或其他類似物後其吐氣所含酒精濃度
    超過每公升0.25毫克或血液中酒精濃度超過0.05% 以上者。
    次按，汽車駕駛人，因違反本條例及道路交通安全規則之規
    定，受吊銷駕駛執照處分時，吊銷其持有各級車類之駕駛執
    照，道路交通管理處罰條例第68條定有明文。此規定係於94
    年12月14日修正公布，並於95年3 月1 日施行，而修正前之
    道路交通管理處罰條例第68條則係規定「汽車駕駛人，因違
    反本條例及道路交通安全規則之規定，受吊扣或吊銷駕駛執
    照處分時，吊扣或吊銷其持有各級車類之駕駛執照」，觀其
    修法意旨，係以「原條文將違規駕駛人所持有之各級車類駕
    駛執照一併吊扣或吊銷，失之過苛，影響人民工作及生活甚
    鉅」為由，而刪除吊扣駕駛人駕駛執照時，應吊扣駕駛人持
    有各級車類駕駛執照之規定，是依現行道路交通管理處罰條
    例，已無得吊扣駕駛人所持有他級駕駛執照之依據存在。從
    而，於為吊扣駕駛人駕駛執照之處分時，自僅得吊扣駕駛人
    違規時所駕駛該級車類之駕駛執照，以限制其繼續駕駛該級
    車類行駛道路之權利，若駕駛人並無該級車類之駕駛執照，
    即無從執行吊扣駕駛執照之處分。
四、經查：
(一)、異議人於97年5 月26日晚上7 時55分許，酒後駕駛車牌號碼
    PLZ-745 號重型機車，行經高雄縣鳳山市○○路陸軍官校前
    時，為警攔查，並施測呼氣中酒精濃度達0.43mg∕l ，已超
    過法定標準，而有違反道路交通管理處罰條例第35條第1 項
    第1 款之行為，業據異議人自承，並有上開舉發通知單、酒
    精濃度測定單、裁決書各1 份附卷可稽，異議人上開酒後駕
    駛重機車之違規事實，已堪認定。
(二)、本件異議人雖於78年8 月8 日考領普通小型車駕駛執照，嗣
    於92年10月3 日考領普通大貨車駕駛執照，並於93年5 月20
    日考領職業大貨車駕駛執照，96年5 月4 日考領職業聯結車
    駕駛執照，惟均無考領機器腳踏車駕駛執照紀錄之事實，有
    交通部公路總局高雄區監理所屏東監理站97年6 月23日高監
    屏字第0970021377號函檢附甲○○各級駕駛執照登記書、電
    腦列印汽車駕駛人資料暨異動歷史資料各1 紙在卷足憑。足
    認異議人所領有者係職業聯結車駕駛執照，並未領有重型機
    器腳踏車（即重型機車）駕駛執照甚明。揆諸前開說明，異
    議人既係駕駛重型機車違反道路交通管理處罰條例第35條第
    1 項第1 款之規定，依法即僅能吊扣其重型機車駕駛執照，
    並無得吊扣異議人持有他級駕駛執照之依據，從而，自不得
    因異議人未領有重型機車駕駛執照，即吊扣其職業聯結車駕
    駛執照。原處分機關以異議人有上開違規行為，逕行裁處吊
    扣異議人之職業聯結車駕駛執照，已難謂係適法之處分；又
    上開處置方式，雖可能產生無照駕駛之駕駛人，反而較有照
    駕駛之駕駛人得受有毋需吊扣駕駛執照處罰利益之疑慮，然
    行政行為，採取之方法所造成之損害不得與欲達成目的之利
    益顯失均衡，為行政程序法第7 條第3 款所明定，若於上開
    情形下吊扣駕駛人各級車類之駕駛執照，雖可達成完全杜絕
    駕駛人繼續酒醉駕車之目的，惟亦同時造成剝奪駕駛人駕駛
    各級車類車輛之結果，甚而使職業駕駛人之生計遭受影響，
    此所造成之損害，與欲達成目的之利益顯失均衡，且與前揭
    道路交通管理處罰條例第68條之修法意旨亦不相符合，自有
    未當。
(三)、至原處分機關移送書雖援引交通部95年5 月8 日交路字第09
    50030639號、94年9 月15日交路字第0940051433號、89年8
    月30日交路89字第008861號函釋，認有領有聯結車、大客車
    、大貨車或小型車駕駛執照，於駕駛重型機車而違反道路交
    通管理處罰條例第35條時，仍可吊扣其所持有之其他駕駛執
    照等語。惟按法官依據法律獨立審判，為憲法第80條所明定
    ，且依司法院大法官會議釋字第137 號、第216 號解釋意旨
    ，各機關依其職掌就有關法規為釋示之行政命令，法官於審
    判案件時，固可予以引用，但仍得依據法律，表示適當之不
    同見解，並不受其拘束。而道路交通管理處罰條例第68條規
    定業經修正，且行政行為採取之方法所造成之損害不得與欲
    達成目的之利益顯失均衡，均如前述，準此，交通部前開函
    文於此自不宜再予援用。
(四)、從而，原處分以異議人無重型機車駕駛執照可供吊扣，而吊
    扣其職業聯結車駕駛執照，顯已逾越道路交通管理處罰條例
    第68條之修正沿革及規範意旨。
五、綜上所述，原處分機關未審酌新修正之法律規定，逕對異議
    人裁處吊扣駕駛執照12個月之處分，於法不合，異議人此部
    分異議為有理由，應由本院將此部分之處分撤銷，又因異議
    人並無重型機車駕駛執照可供執行吊扣，爰就此部分另為不
    罰之諭知。至於裁處異議人30,000元罰鍰部分，並無違誤，
    未違反比例原則，且未在異議範圍（異議人業已自行繳清）
    ，附此敘明。
六、據上論斷，依道路交通案件處理辦法第20條，裁定如主文。
中    華    民    國    97    年    7     月    11    日
                  交通法庭    法  官  李殷君
以上正本證明與原本無異。
如不服本裁定，應於收受送達後5 日內向本院提出抗告狀。
中    華    民    國    97    年    7     月    14    日
                              書記官  陳昱良


司法院資訊處製作；財團法人民間司法改革基金會備份。
